臺灣高等法院民事判決　　　　　　　九十一年度重再字第一一號
　　　再審原告　　乙○○
　　　再審被告　　甲○○
右當事人間遷讓房屋等事件，再審原告對於中華民國八十九年九月十三日本院八十九
年度重上字第六九號確定判決，提起再審之訴，本院判決如左：
    主    文
再審之訴駁回。
再審訴訟費用由再審原告負擔。
    事實及理由
一、本件再審原告主張：(一)原確定判決以「支票使用紀錄」認定系爭支票第二張起為
    再審被告之字跡，實係一錯誤，蓋「支票使用紀錄」係再審被告片面所記載，且
    其記載內容與購買系爭房地無任何牽連。又縱認票據上之簽名為再審被告所為，
    然票據之兌現並非以票據上之字跡係由何人書寫為據，而係以實際上由何人提供
    資金使票據兌現為準，再審被告雖不否認其購買系爭房地係以訴外人劉人紀之支
    票給付，惟以資金為其提供為辯，則再審被告所言是否屬實，僅須調閱劉人紀所
    有交通銀行帳戶資料及再審被告薪資資料即明，而上開證據如經斟酌，再審原告
    必可受較有利之裁判，是原確定判決有民事訴訟法第四百九十六條第一項第十三
    款之再審事由。(二)證人劉人紀於審理時證稱「系爭房屋買賣時我人在台灣，房子
    是甲○○買的，也是甲○○出資的，‧‧‧，用原告的名字也是我的意思，‧‧
    ‧當初是我與乙○○說借用其名購買不動產，原告也留下印章給辦簽約過戶，章
    還在我手上」云云，惟再審被告於民國九十一年六月七日臺灣臺北地方法院八十
    九年度訴字第一四六○號刑事案件審理時卻陳述印章在再審被告持有中，非如證
    人劉人紀所言在其手中，足見證人劉人紀所為證詞係虛偽陳述，則原確定判決有
    民事訴訟法第四百九十六條第一項第十款之再審事由等語。為此提起本件再審之
    訴，求為判決(一)原確定判決不利於再審原告部分廢棄。(二)再審被告應自門牌號碼
    台北市○○路一○八號三樓之四房屋內遷出，並將該房屋返還再審原告。(三)再審
    被告應自起訴狀繕本送達翌日起至返還前項房屋之日止，按日賠償再審原告新台
    幣一千四百二十一元。(四)再審被告應返還前項房屋（台北市○○區○○段六七六
    六建號，所有權全部），暨土地應有部分（台北市○○區○○段五五地號，應有
    部分0000000分之一四九五○）之所有權狀予再審原告。
二、再審被告則因本件未經言詞辯論，未提出書狀為聲明或陳述。
三、本件再審原告無非以原確定判決有民事訴訟法第四百九十六條第一項第十款證人
    就為判決基礎之證言為虛偽陳述及第十三款發見未經斟酌之證物或得使用該證物
    之再審事由提起本件再審之訴，惟查：
  (一)按民事訴訟法第四百九十六條第二項既規定，同條第一項第七款至第十款情形，
    以宣告有罪之判決已確定，或其刑事訴訟不能開始或續行非因證據不足者為限，
    得提起再審之訴，是同條第一項第十款所謂證人就為判決基礎之證言為虛偽陳述
    者，須證人被宣告有罪且其判決已確定，或其刑事訴訟不能開始或續行非因證據
    不足者，始得提起再審之訴。查再審原告係以證人劉人紀於審理時之證詞與再審
    被告於刑事案件審理時之證詞相互矛盾，主張證人劉人紀就為判決基礎之證言有
    虛偽陳述情事，然無資料足證劉人紀曾受有罪判決確定之情形，再審原告據以提
    起再審之訴，自無理由。
  (二)次按民事訴訟法第四百九十六條第一項第十三款所謂發見未經斟酌之證物者，係
    指該項證物在前訴訟程序中即已存在，而當事人不知其存在或不能予以使用，現
    始發現或得使用者而言，並以如經斟酌可受較有利益之裁判者為限。但在判決前
    如已主張其事由或已提出其證物者，則不得更據以提起再審之訴。查再審原告聲
    請向教育主管人事單位調閱再審被告之學校助教及講師之薪資及向交通銀行台北
    分行調閱劉人紀之帳戶資料，即可知再審被告並無資力之事實，並主張此為發見
    未經斟酌之證物，惟再審原告聲請調查之證據於前訴訟程序已為主張（見原確定
    判決再審原告陳述欄六及八），無所謂發見，亦非屬未經斟酌之證物，顯與民事
    訴訟法第四百九十六條第一項第十三款之規定不符，自不得以之為再審理由。
  (三)綜上所述，再審原告依民事訴訟法第四百九十六條第一項第十款及第十三款提起
    本件再審之訴顯無再審理由，爰不經言詞辯論，逕以判決駁回之。
四、據上論結，本件再審之訴顯無理由，爰依民事訴訟法第五百零二條第二項、第七
    十八條，判決如主文。
中　　　華　　　民　　　國　　九十一　　年　　　八　　　月　　 十六　　 日
                                  民事第八庭
                              　　　　審判長法  官　鄭  三  源
                              　　　　　　　法  官　周　美　月
                              　　　　　　　法  官　郭  松  濤
右正本係照原本作成。
如不服本裁定，應於收受送達後十日內向本院提出抗告狀，並應繳納抗告費新台幣四
十五元正。
中　　　華　　　民　　　國　　九十一　　年　　　八　　　月　　 十六　　 日
　　　　　　　　　　　　　　　　　　　　　　書記官　方　素　珍
